【裁判字號】    97,上訴,960
【裁判日期】    970715
【裁判案由】    違反槍砲彈藥刀械管制條例
【裁判全文】
臺灣高等法院高雄分院刑事判決         97年度上訴字第960號
上  訴  人
即  被  告  甲○○
指定辯護人  本院公設辯護人  李佩娟
上列上訴人因違反槍砲彈藥刀械管制條例案件，不服臺灣屏東地
方法院96年度訴字第1482號中華民國97年3 月5 日第一審判決（
起訴案號：臺灣高雄地方法院檢察署96年度偵字第6592號），提
起上訴，本院判決如下：
    主  文
原判決撤銷。
甲○○未經許可，無故持有可發射子彈具有殺傷力之土造長槍，
處有期徒刑壹年柒月，併科罰金新臺幣參萬元，罰金如易服勞役
，以新臺幣貳仟元折算壹日，緩刑參年。扣案土造長槍壹支（槍
枝管制編號0000000000）、口徑12GAUGE 之制式霰彈拾柒顆及口
徑12GAUGE 之非制式霰彈柒顆均沒收。
    事  實
一、甲○○因無固定工作，經濟情況不佳，乃常上山獵山豬野兔
    販售以貼補家用，為增加獵捕之機率，明知未經許可不得無
    故持有槍彈，竟基於持有土造長槍及子彈之犯意，在未經主
    管機關許可之情形下，於民國95年11月中旬某日，在屏東縣
    恆春鎮三台山山區，以新臺幣（下同）4 萬元之價格，向在
    山區設陷阱捕獸而認識綽號「黑仔」之成年男子購得具有殺
    傷力之土造長槍1 支（槍枝管制編號為0000000000）及口徑
    12GAUGE 之霰彈40顆，惟因甲○○現金不足，「黑仔」遂先
    交付制式霰彈20顆（甲○○嗣後試射其中2 顆），另於96年
    6 月間某日，再在屏東縣恆春地區之山區，交付制式及非制
    式霰彈20顆。甲○○取得槍、彈後，將之藏放在屏東縣恆春
    鎮○○里○○路59號住處，無故加以持有。嗣警方接獲檢舉
    ，於96年10 月1日15時許，持搜索票在其位在屏東縣恆春鎮
    ○○里○○路59號住處內搜索查獲，並扣得上開土造長槍1
    支、制式霰彈27顆及非制式霰11顆（合計38顆）。
二、案經高雄市政府警察局苓雅分局報告臺灣屏東地方法院檢察
    署檢察官偵查起訴。
    理  由
一、前開事實迭據被告甲○○於警詢、檢察官偵查、原審及本院
    審理中坦承不諱，核與證人曾巧蓉於檢察官偵查中證述之情
    節相符，並有高雄市政府警察局苓雅分局搜索扣押筆錄、扣
    押物品目錄表各1 紙及現場照片16幀附卷足稽，及有上開土
    造長槍1 支及霰彈38顆扣案足資佐證。而扣案槍、彈經送內
    政部警政署刑事警察局鑑定結果認為：「送鑑霰彈槍係土造
    長槍，由具擊發機構之木質槍身及土造金屬槍管組合而成，
    擊發功能正常，可供擊發口徑12GAUGE 制式子彈使用，具殺
    傷力；送鑑子彈38顆，其中26顆，認均係口徑12GUAGE 制式
    霰彈，採樣9 顆試射，可擊發，具有殺傷力；另11顆，認非
    制式霰彈，由口徑12GUAGE 制式霰彈換裝金屬彈丸而成，採
    樣4 顆試射，可擊發，認具殺傷力。」此有該局刑鑑字第09
    60155700號槍彈鑑定書1 份在卷足憑，是以本件事證已臻明
    確，被告犯行堪以認定。
二、核被告甲○○所為，係犯槍砲彈藥刀械管制條例第8 條第4
    項之持有其他可發射子彈具有殺傷力之土造長槍罪及同條例
    第12條第4 項之持有子彈罪。被告以一持有行為，同時觸犯
    持有土造長槍及持有子彈2 罪，屬想像競合，應從一重之持
    有土造長槍罪處斷。又被告因無固定之工作，家境清苦，有
    屏東縣恆春鎮山腳里里長楊敏賢出具之證明書附卷可稽（見
    原審卷第23頁），平日偶以在山區設陷阱獵捕野兔、山豬販
    售貼補家用，為增加獵捕之機率，因在屏東縣恆春三台山山
    區見綽號「黑仔」者帶土造長槍打山豬，始興起購買土造長
    槍、霰彈之念，此經被告供陳在卷，而據檢舉人即證人「A1
    」於警詢時陳稱：我是到被告家中時，看到被告拿長槍擦拭
    ，被告邀我到山上打獵，而知被告持有長槍，特來向警方檢
    舉等語，亦可知被告持有上開槍彈之目的僅係為供打獵之用
    ，並無持以從事傷人、恐嚇、強盜或其他暴力犯罪之用，其
    行為對個人或社會法益之危害尚輕，而被告所犯之罪，法定
    本刑為3 年以上10年以下有期徒刑，併科新臺幣700 萬元以
    下罰金，與其犯罪情節相較，實屬情輕法重，縱處以法定最
    低度刑，猶嫌過重，其犯罪情狀顯堪憫恕，爰依刑法第59條
    規定減輕其刑。
三、原審予以論罪科刑，固非無見；然查被告犯罪情狀顯可憫恕
    ，已如前述，原審未依刑法第59條減輕其刑，尚嫌過苛，被
    告上訴指摘原判決量刑太重，非無理由，應由本院將原判決
    撤銷，審酌被告之智識程度僅為國中畢業，不知所為觸法律
    之嚴重性，其持有上開槍枝霰彈，僅係欲供獵捕山豬、野兔
    之用，非為擁槍自重而持以為不法犯行，及其犯後坦白供承
    犯罪，態度甚佳等一切情狀，爰予科處有期徒刑1 年7 月，
    併科罰金新臺幣3 萬元，並諭知罰金易服勞役之折算標準。
    又被告前未曾受有期徒刑以上刑之宣告，此有臺灣高等法院
    被告前案紀錄表附卷可參，其因一時失慮而觸犯刑典，經此
    偵審程序及科刑之教訓，當知警惕，信無再犯之虞，且其家
    中尚有與妻所生之7 歲、12歲子女，及待產中之大陸籍妻子
    任鳳欽賴其扶養照顧，本院認所宣告之刑以暫不執行為適當
    ，為啟其自新，爰併予諭知緩刑3 年。扣案之土造長槍1 支
    （槍枝編號：0000000000）及試射剩餘之制式霰彈17顆、非
    制式霰彈7 顆，均為違禁物，應依刑法第38條第1 項第1 款
    規定宣告沒收，其餘試射完畢之霰彈，因已無殺傷力，非屬
    違禁物，故不併予宣告沒收。
據上論斷，應依刑事訴訟法第369 條第1 項前段、第364 條、第
299 條第1 項前段，槍砲彈藥刀械管制條例第8 條第4 項、第12
條第4 項，刑法第11條前段、第55條、第59條、第42條第3 項、
第74條第1 項第1 款、第38條第1 項第1 款，判決如主文。
本案經檢察官姜麗儒到庭執行職務。
中    華    民    國    97    年    7     月    15    日
                  刑事第四庭    審判長法  官  蕭權閔
                                      法  官  吳進寶
                                      法  官  陳吉雄
以上正本證明與原本無異。
如不服本判決應於收受本判決後10日內向本院提出上訴書狀，其
未敘述上訴理由者，並得於提起上訴後10日內向本院補提理由書
狀（均須按他造當事人之人數附繕本）「切勿逕送上級法院」。
中    華    民    國    97    年    7     月    16    日
                                      書記官  郭蘭蕙
附錄本件論罪科刑法條：
槍砲彈藥刀械管制條例第8條第4項
未經許可，持有、寄藏或意圖販賣而陳列第1 項所列槍枝者，處
3 年以上10年以下有期徒刑，併科新臺幣700 萬元以下罰金。
槍砲彈藥刀械管制條例第12條第4項
未經許可，持有、寄藏或意圖販賣而陳列子彈者，處5 年以下有
期徒刑，併科新臺幣300 萬元以下罰金。
                                                      Q


司法院資訊處製作；財團法人民間司法改革基金會備份。
